臺灣彰化地方法院刑事判決　　　　　　　 96年度易字第302號
公　訴　人　臺灣彰化地方法院檢察署檢察官
被　　　告　乙○○
　　　　　　甲○○
上列被告等因賭博等案件，經檢察官聲請簡易判決處刑（96年度
偵字第951號），本院裁定以簡式審判程序審理判決如下：
    主  文
乙○○違反未依電子遊戲場業管理條例規定辦理營利事業登記，
不得經營電子遊戲場業之規定，處拘役拾伍日，如易科罰金，以
新臺幣壹仟元折算壹日。
甲○○在公眾得出入之場所賭博財物，處罰金新臺幣貳仟元，如
易服勞役，以新臺幣壹仟元折算壹日。
扣案之賭博性電動機具壹臺（含IC板壹塊）及賭資新臺幣肆仟柒
佰柒拾元均沒收。
    事  實
一、乙○○在彰化縣花壇鄉○○村○○路○段240號租屋處，明知
    未依電子遊戲場業管理條例規定辦理營利事業登記者，不得
    經營電子遊戲場業，竟未依規定辦理營利事業登記，基於經
    營電子遊場業及賭博財物之犯意，自民國（下同）95年10月
    11日起，至96年1月19日晚上16時30分許止，在上開租屋處
    之公眾得出入之場所，擺設顯示聲光影像、動作之之賭博性
    電動機具「捷豹」1臺（內含IC板1塊）插電營業，供不特定
    人賭博財物；其賭博方法為賭客以新臺幣（下同）10元把玩
    ，由機具內之IC板或硬碟程式決定偶然之輸贏，機具上顯示
    之分數據此而增減，如押中可得不特定倍數之分數，押中大
    BAR者可得100倍分數，賭客可就機具上所顯示分數以1比1之
    比例由退幣口獲取現金，如未押中則賭金沒入歸乙○○所有
    。嗣於96年1月19日16時30分許，適有甲○○在上址投幣500
    元把玩遊戲機臺時，為警當場查獲，並扣得該賭博性電動機
    具1臺（含IC板1塊）及機具內之賭資現金4770元。
二、案經彰化縣警察局彰化分局報請臺灣彰化地方法院檢察署檢
    察官聲請簡易判決處刑。
    理    由
一、上揭事實，業據被告乙○○、甲○○於警詢、偵查及本院審
    理中坦承不諱，復有現場照片2張及賭博性電動機具1臺（含
    IC板1塊）、及賭資4770元扣案可資佐證，堪信被告等之自
    白與事實相符，本件事證已臻明確，被告等犯行洵堪認定，
    應依法論科。
二、按電子遊戲場業管理條例於89年2月3日經總統公布施行，該
    條例第1條明示「為管理電子遊戲場業，並維護社會安寧、
    善良風俗、公共安全及國民身心健康，特設定本條例。」是
    該條例立法目的之一即在於管理電子遊戲場業；而所謂電子
    遊戲場業，依該條例第2條規定，係指設置電子遊戲機供不
    特定人益智娛樂之營利事業。所謂電子遊戲場「業」，指「
    業務」而言。而刑法上所謂業務，係以事實上執行業務者為
    標準，指以反覆同種類之行為為目的之社會的活動而言；執
    行此項業務，縱令欠缺形式上之條件，仍無礙於業務之性質
    。因此不論該事業是否「專營」電子遊戲場業，亦不問經營
    是否需達「一定之規模」，即使於原本所營事業外，兼營電
    子遊戲場業，或所經營之電子遊戲場不具相當之規模，亦無
    礙於電子遊戲場業管理條例相關規定之適用。故商業登記法
    第4條所規定之小規模商業，縱得免依該法申請商業登記，
    但如未依電子遊戲場業管理條例辦理營利事業登記，仍不得
    經營電子遊戲場業，自不待言。否則，業主為逃避該條例之
    規範、處罰，儘可以「兼營」或「小規模」等經營方式為之
    ，將出現管理及規範上之漏洞，反而無法有效達成立法之目
    的，亦與電子遊戲場業管理條例之立法意旨有違（最高法院
    90年臺非字第276號判例要旨參照）。是被告乙○○未依電
    子遊戲場業管理條例規定辦理營利事業登記，即於前揭時、
    地擺設電子遊戲機具，供人賭博以營利，即屬經營電子遊戲
    場業管理條例所指之電子遊戲場業。次按，擺設電動賭博機
    具供人投幣玩樂，縱依該機器之設計結構，擺設者之勝率較
    高，惟其輸贏之或然率仍屬不確定，其性質係以該機器代替
    自己與人在公眾得出入之場所賭博，與意圖營利供給賭博場
    所由他人賭博不同，且擺設電動賭博機具供人玩樂，仍係憑
    偶然之事實以決定財物之得喪，並無何從中抽取金錢圖利之
    情形，即與刑法第268條意圖營利之構成要件尚屬有間（此
    部分另詳後敘），是被告乙○○雖在其上開租屋處之公眾得
    出入之場所，擺設上揭電子遊戲機，並以該電子遊戲機充作
    賭博性機具，係以該機器代替被告與人在公眾得出入之場所
    賭博，與意圖營利供給賭博場所由他人賭博之情形尚屬有間
    。
三、被告乙○○未經辦理營利事業登記，擺設電子遊戲機具，供
    不特定顧客投幣把玩而經營電子遊戲場業，係違反電子遊戲
    場業管理條例第15條之未經辦理營利事業登記而擅自經營電
    子遊戲場業之規定，應依同條例第22條之規定論處；其利用
    所擺設之電子遊戲機具作為電動賭博機具，與不特定之賭客
    賭博財物，係犯刑法第266條第1項前段之在公眾得出入之場
    所賭博財物罪。又刑事法若干犯罪行為態樣，本質上原具有
    反覆、延續實行之特徵，立法時既予特別歸類，定為犯罪構
    成要件之行為要素，則行為人基於概括之犯意，在密切接近
    之一定時、地持續實行之複次行為，倘依社會通念，於客觀
    上認為符合一個反覆、延續性之行為觀念者，於刑法評價上
    ，即應僅成立一罪。學理上所稱「集合犯」之職業性、營業
    性或收集性等具有重複特質之犯罪均屬之，例如經營、從事
    業務、收集、販賣、製造、散布等行為概念者是（最高法院
    95年度臺上字第1079號判決要旨參照）。是被告乙○○未經
    辦理營利事業登記，於密切接近之一定時間內，在前址經營
    電子遊戲場之行為，係基於同一之經營電子遊戲場為業務之
    犯意，而反覆所為者，無非執行業務所當然，於行為概念上
    ，應認屬包括一罪、實質一罪。另被告乙○○多次與不特定
    人對賭之行為，時間緊接，罪名相同，數行為於密切接近之
    時地實施，侵害同一社會法益，各行為之獨立性極為薄弱，
    依一般社會健全觀念，在時間差距上，難以強行分開，在刑
    法評價上，以視為數個舉動之接續施行，合為包括之一行為
    予以評價，較為合理，屬接續犯，而亦為包括之一罪（最高
    法院86年臺上字第3295號判例參照）。又其以一行為觸犯上
    開2罪，為想像競合犯，應從一重之違反電子遊戲場業管理
    條例第22條之未辦理營利事業登記而擅自經營罪處斷。另被
    告甲○○所為，係犯刑法第266條第1項賭博罪。爰審酌被告
    2人之素行、犯罪之動機、擺放賭博性電動機具之數目僅1台
    、非法經營電子遊戲場業之手段、賭博財物與經營之時間尚
    短、所生之危害非鉅、犯後均坦承犯行、態度尚佳等一切情
    狀，分別量處如主文所示之刑，並分別諭知易科罰金及易服
    勞役之折算標準，以示懲儆。扣案之賭博性電動機具1臺（
    含IC板1塊）為賭博之器具，現金4770 元為賭資，不論是否
    為被告所有，均應依刑法第266條第2項之規定宣告沒收之。
四、公訴意旨另略以：被告乙○○意圖營利，提供賭博場所並聚
    眾賭博，經營該電子遊戲場，因認被告乙○○另涉犯刑法第
    268條之意圖營利提供場所賭博罪及聚眾賭博罪嫌。然按犯
    罪事實應依證據認定之，無證據不得認定其犯罪事實，又不
    能證明被告犯罪或其行為不罰者，應諭知無罪之判決，刑事
    訴訟法第154條第2項及第301條第1項分別定有明文。查被告
    乙○○否認經營前開電子遊戲場，有向客人收取場地費或抽
    頭費等情，是被告乙○○僅係利用賭博性電子遊戲機不確定
    之輸贏機率，與不特定之賭客賭博財物，並以該賭博性電子
    遊戲機出現之偶然事實決定勝負，性質上係利用賭博性電子
    遊戲機，與不特定之賭客對賭，被告乙○○本身即具賭客之
    身分，而屬普通賭博罪之對向犯，是被告乙○○就擺設賭博
    性電子遊戲機，尚無何營利意圖，核與刑法第268條之意圖
    營利供給賭博場所及聚眾賭博罪構成要件尚不該當，此外，
    亦查無其他積極證據足資證明被告乙○○有從中抽取金錢圖
    利，依法原應為無罪之諭知，惟公訴意旨認被告乙○○就此
    部分與前開經本院論罪科刑部分，有想像競合犯之裁判上一
    罪關係，爰不另為無罪之諭知，併此敘明。
據上論斷，應依刑事訴訟法第452條、第273條之1第1項、第299
條第1項前段，電子遊戲場業管理條例第22條，刑法第11條、第
266條第1項前段、第2項、第55條、第41條第1項前段、第42條第
3項，刑法施行法第1條之1，判決如主文。
本案經檢察官鮑慧忠到庭執行職務。
中　　華　　民　　國　　96　　年　　3 　　月　　30　　日
                  刑事第三庭     法  官   林欽章
以上正本證明與原本無異。
如不服本判決，應於判決送達後十日內向本院提出上訴狀 (須附
繕本 )。
中　　華　　民　　國　　96　　年　　3 　　月　　30　　日
                                 書記官   魏嘉信
附錄本案論罪科刑法條全文：
電子遊戲場業管理條例第15條：
未依本條例規定辦理營利事業登記者，不得經營電子遊戲場業。
電子遊戲場業管理條例第22條：
違反第十五條規定者，處行為人一年以下有期徒刑、拘役或科或
併科新臺幣五十萬元以上二百五十萬元以下罰金。
刑法第266條：
在公共場所或公眾得出入之場所賭博財物者，處一千元以下罰金
。但以供人暫時娛樂之物為賭者，不在此限。
（罰金部份業經提高十倍為一萬元）
當場賭博之器具與在賭檯或兌換籌碼處之財物，不問屬於犯人與
否，沒收之。
